【裁判字號】    89,交上易,3011
【裁判日期】    891109
【裁判案由】    過失致死
【裁判全文】
臺灣高等法院臺中分院刑事判決                八十九年度交上易字第三一一號
    上訴人即被告  甲○○
右上訴人因過失致人於死案件，不服臺灣台中地方法院八十九年度交易字第二三一號
中華民國八十九年十一月九日第一審判決（起訴案號：臺灣台中地方法院檢察署八十
九年度偵字第六０七五號、第六五八九號），提起上訴，本院判決如左：
      主  文
上訴駁回。
甲○○緩刑參年。
      事  實
一、甲○○於民國（下同）八十九年三月六日凌晨零時十分許，駕駛車牌號碼ＴＯ－
    四○五九號自用小客車，沿台中縣烏日鄉○○路由彰化往台中方向行駛，途經台
    中縣烏日鄉○○路○段八十三號黃金海岸汽車旅館前快車道時，本應注意汽車行
    駛時，夜間應適當使用燈光；又汽車行駛時，駕駛人應注意車前狀況，並隨時採
    取必要之安全措施，而依當時天氣晴朗，夜間有照明設備（惟安全島上無路燈）
    ，路面乾燥、無缺陷及無障礙物，視距良好，又無不能注意之情事，詎其能注意
    竟疏未注意車前狀況並於市區照明並非清楚之地點而未開遠光燈（原判決誤為開
    遠光燈），猶開近光燈貿然前行，致未發現前方適有行人蔡俊雄酒醉（即血液中
    所含酒精濃度每一百毫升二五八毫克）並疏未注意在設有分向島之路段，不得穿
    越道路，仍執意穿越，甲○○見狀因一時閃煞防範不及，其所駕駛之上開自用小
    客車車頭遂撞擊行人蔡俊雄，使蔡俊雄遭此猛烈撞擊因而受有頭胸腹及四肢挫傷
    、右小腿斷裂等傷害，經送醫急救，仍因外傷性休克於同日凌晨零時三十二分許
    不治死亡。甲○○則於肇事後委託黃福來報案，並在未經有偵查權之機關或公務
    員發覺其為犯罪嫌疑人前，向處理本件車禍之警員鄭正昌自首即陳明其為肇事者
    及肇事經過，並接受裁判。
二、案經台中縣警察局烏日分局報請臺灣臺中地方法院檢察署檢察官相驗後，經檢察
    官自動檢舉及被害人蔡俊雄之子蔡健明委由陳武璋律師訴請同署檢察官偵查起訴
    。
      理  由
一、訊據上訴人即被告甲○○固坦承有於前開時地駕車肇事致被害人蔡俊雄死亡之事
    實不諱，惟矢口否認有何過失致人於死犯行，辯稱：伊於該路段依速限駕車行駛
    ，並未超速，係被害人酒後在不得穿越之路段突然穿越車道才肇事，伊並無過失
  云云。然查右揭事實，業據被害人蔡俊雄之妻乙○○○於偵審中陳述明確，核與
    證人黃福來於偵審中之證述情節大致相符，並有台中縣警察局道路交通事故調查
    報告表乙份及現場照片六張附卷可稽。而被害人蔡俊雄確因本件車禍受有頭胸腹
    及四肢挫傷致外傷性休克而不治死亡，亦經臺灣臺中地方法院檢察署檢察官督同
    檢驗員相驗屬實，製有勘驗筆錄、相驗屍體證明書及驗斷書附卷足憑。復按在道
    路交通事故之刑事案件上所謂之「信賴原則」，係指參與交通行為之一方遵守交
    通法規秩序，而得信賴同時參與交通行為之對方或其他人，亦必會遵守交通法規
    秩序，不致有違反交通法規秩序之行為發生，因此，對於對方或其他人因違反交
    通法規秩序之行為所導致之危險結果，即無注意防免之義務，從而得以免負過失
    責任（最高法院八十六年度台上字第二四二六號判決意旨參考），反之，若因自
    己未能遵守交通法令之規定，未盡相當之注意義務，即不得以信賴他方能遵守交
    通規則為由，以免除自己之責任。查本件被告既有於市區照明並非清楚之肇事地
    點未注意車前狀況及未依規定開遠光燈（原判決誤為開遠光燈）而仍開近光燈之
    違反交通法令規定之行為，自無由主張信賴原則，以免除其過失。再按汽車行駛
    時，夜間應使用燈光，如市區照明清楚時，使用近光燈，否則應使用遠光燈（依
    該規定反面解釋）；又汽車行駛時，駕駛人應注意車前狀況，並隨時採取必要之
    安全措施，道路交通安全規則第一百零九條第一款、第九十四條第三項分別定有
    明文。經查本件被告於前開時地駕車，本應注意遵守上開規定，且該肇事地點為
    一小彎道之省道，分向島並無路燈，業據被告自承及證人黃福來於偵查中證述在
    卷，從而案發現場並非照明清楚市區甚為灼然，依上開解釋自應開遠光燈行車。
    而依當時天氣晴朗，夜間有照明設備（惟安全島上無路燈），路面乾燥、無缺陷
    及無障礙物，視距良好，有上開道路交通事故調查報告表附卷可考，又無不能注
    意之情事，詎其能注意，竟疏未注意車前狀況及未開遠光燈，猶貿然前行，因而
    肇事，致被害人傷重不治死亡，足證被告自有過失，雖被害人亦疏未注意不得穿
    越車道而與有過失，惟被告仍難辭過失之責。況本件車禍經送請臺灣省台中縣區
    車輛行車事故鑑定委員會鑑定結果，亦認被告駕駛自用小客車，未注意車前情況
    減速謹慎行駛，為肇事次因，被害人蔡俊雄酒後在不得穿越之路段穿越車道未注
    意右方來車，為肇事主因，有該鑑定委員會鑑定意見書附卷可考，益證被告確有
    過失，且其過失行為與被害人死亡間具有相當因果關係。本件事証明確，被告犯
    行堪以認定。
二、核被告甲○○所為，係犯刑法第二百七十六條第一項之過失致人於死罪。又被告
    於肇事後旋委託證人黃福來報案，並在未經有偵查權之機關或公務員發覺為犯嫌
    前，向處理本件車禍之警員鄭正昌坦承其為肇事者及肇事經過，並接受裁判，此
    經被告供承在卷，復有證人黃福來、鄭正昌在原審結證屬實，核與自首要件相符
    ，依法減輕其刑。又被告在快車道依規定駕車行駛，因行人蔡俊雄不依規定，擅
    自進入快車道，而致人死亡，依法應負過失致人於死罪責，應依道路交通管理處
    罰條例第八十六條第二項規定減輕其刑。原審經審酌被告於肇事後迄今尚未與被
    害人家屬達成和解賠償損害，及其過失程度、被害人家屬所受傷痛程度與犯後未
    能完全坦承過失犯行等一切情狀，量處如主文所示之刑，並諭知易科罰金之折算
    標準。認事用法，核無違誤，量刑亦稱妥適。被告上訴意旨自認本件係被害人違
    規穿越安全島而肇事，伊無法注意防範，應無過失云云指摘原判決不當，為無理
    由，應予駁回。末查被告未曾受有期徒刑以上刑之宣告，有被告全國前案紀錄表
    附卷可稽，姑念其係偶發初犯，況且本件乃因被害人重大違規而為肇事主因，被
    告過失程度至為輕微，經此科刑教訓，當之警惕而無再犯之虞，本院因認其所受
    宣告之刑以暫不執行為適當，爰宣告緩刑三年，以勵自新。
三、據上論結，應依刑事訴訟法第三百六十八條，刑法第七十四條第一款，判決如主
    文。
本案經檢察官丙○○到庭執行職務。
中      華      民      國      九十     年       一      月    十八    日
                                    臺灣高等法院臺中分院刑事第六庭
                                          審判長法  官  李  文  雄
                                                法  官  邱  顯  祥
                                                法  官  龔  永  昆
右正本證明與原本無異。
如不服本判決應於收受送達後十日內向本院提出上訴書狀，其未述上訴之理由者並
得於提起上訴後十日內向本院補提理由書（均須按他造當事人之人數附繕本）。
                                                書記官  劉  美  宏
中      華      民      國      九十     年       一      月     二十   日
附錄：
刑法第二百七十六條第一項：
因過失致人於死者，處二年以下有期徒刑、拘役或二千元以下罰金。            Ｉ


司法院資訊處製作；財團法人民間司法改革基金會備份。
